臺灣板橋地方法院民事裁定　　　　　　　　 96年度抗字第3號
抗　告　人　景第建設股份有限公司
法定代理人　甲○○
相　對　人　合作金庫銀行股份有限公司
法定代理人　乙○○
上列當事人間因拍賣抵押物事件，抗告人對於本院中華民國95年
3 月17日95年度拍字第130 號裁定提起抗告，本院裁定如下：
    主  文
抗告駁回。
抗告程序費用新臺幣壹仟元由抗告人負擔。
    理  由
一、按抵押權人，於債權已屆清償期，而未受清償者，得聲請法
    院，拍賣抵押物，就其賣得價金而受清償，依非訟事件法規
    定，係屬非訟事件，此項聲請之裁定，及抗告法院之裁定，
    僅依非訟事件程序，就抵押權及其債權形式上之要件是否具
    備予以審查為已足，並無確定實體上法律關係存否之效力，
    如債務人就債務之存否以及抵押權之設定有爭議時，應由債
    務人提起確認之訴，以資解決，最高法院57年台抗字第76號
    、56年台抗字第714 號判例意旨可資參照。
二、本件相對人主張債務人洪翠華於民國88年12月27日以附表所
    示不動產為向相對人所負債務之擔保，設定本金最高限額新
    臺幣（下同）7,200,000 元之抵押權，依法登記在案。嗣由
    抗告人受讓如附表所示之不動產，惟依民法第867 條之規定
    ，其抵押權不因此受影響。茲債務人洪翠華對相對人負債5,
    743,724 元，已屆清償期而未為清償，為此聲請准予拍賣抵
    押物，業據提出他項權利證明書、不動產登記簿謄本、抵押
    權設定契約書、其他約定事項、催收款項帳、借據等影本為
    證，經核尚無不合，原裁定予以准許，即無不合。
三、抗告意旨略以：抗告人受讓取得系爭抵押不動產之同時，亦
    曾受讓其他區分所有權共同使用部分建號2472號建物所有權
    1175/10000，亦即債權人洪翠華就系爭不動產設定抵押權時
    ，除登記系爭門牌號碼台北縣三重巿集美街247 巷31弄12號
    房屋區分所有權人外，尚登記共同使用部分2472建號建物所
    有權16 30/10000 ，並就該共同使用部分協議取得地下室編
    號2 、15、16、18、19、26、32號等7 個停車位使用權，嗣
    於90年6 月14日將系爭抵押不動產所有權移轉登記予抗告人
    之後，抗告人因取得區分所有權，乃向第三人受讓共同使用
    部分建物即2472建號之建物所有權1175/10000所分配之地下
    室編號27、28、29、30、31等5 個停車位。故原裁定准予拍
    賣系爭抵押不動產之後，如將來拍定由第三人取得所有權，
    抗告人將保留上開共同使用部分建物即2472建號之建物所有
    權2540/10000及其分配之地下室停車位之使用權，即有礙主
    建物及共同使用部分之主從關係，原裁定准予系爭抵押不動
    產之拍賣，即有不適用公寓大廈管理條例第4 條第2 項規定
    之違背法令，為此，聲明：原裁定廢棄等語。
四、經查，債務人洪翠華係於88年12月29日以附表所示之不動產
    設定本金最高限額抵押權7,200,000 元之抵押權，業據相對
    人提出土地、建築改良物抵押權設定契約書、其他約定事項
    、他項權利證明書為證（原審卷第4 至6 頁），復有土地登
    記第二類謄本、建物登記第二類謄本各1 件、抵押權設定之
    申請資料影本1 件附卷可稽（原審卷第33、34、37、38頁；
    本院卷第25至30頁）。而抗告人於系爭土地之應有部分為75
    81 /100000；系爭台北縣三重巿三重埔段同安厝小段2467建
    號之共同使用部分即建號2472之建物應有部分為2850/10000
    ，固有建物登記第二類謄本附卷足憑（本院卷第11、12頁）
    ，惟系爭主建物之共同使用部分中同小段2473建號之權利範
    圍為320/10000 ，而系爭主建物之共同使用部分2472建號於
    88年12月27日系爭抵押權設定時，債務人許翠華所有之權利
    範圍為265/10000 等情，業經本院函查屬實，有臺北縣三重
    地政事務所96年4 月16日北縣重地登字第0960004765號函暨
    檢附異動情形資料附卷可稽（本院卷第51、55、56、71至73
    、78、79頁）。依內政部79年7 月16日 (79) 台內地字第81
    9823號函函示：「... 二... 。故區分所有建物共同使用部
    分經依法登記完畢，嗣後所有權人為因應實際需要，如經相
    關區分所有權人及他項權利人同意，得將其異同使用部分權
    利範圍之一部，移轉予其他區分所有權人。」；內政部85年
    2 月5 日 (85) 台內地字第8578394 號函函示：「... （一
    ）已登記之區分所有建物與其基地之所有權或地上權之權利
    人非屬同一人者，不受本條項之限制。（二）區分所有建物
    共用部分之應有部分如移轉或調整於該建物之區分所有權人
    時，不受本條項之限制。（三）公寓大廈專有部分之移轉，
    原所有權人於該建物僅有一專有部分者，於全部移轉時，其
    基地所有權或地上權之應有部分須隨同全部移轉；其有數專
    有部分者，或同一專有部分，於部分移轉時，其移轉應有部
    分之多寡，由當事人自行約定，惟不得約定為零或全部。」
    等內容，相對人於88年12月27日間就債務人洪翠華所有上開
    如附表所示不動產設定抵押權當時，既係就債務人洪翠華當
    時所有之土地及建物所有權全部設定抵押權，即已預期嗣後
    拍賣抵押物時，符合公寓大廈管理條例之移轉所有權規定，
    故債務人洪翠華雖於後另外單獨取得土地所有權及系爭主建
    物之共同使用建號2472建物應有部分（即車位），而增加基
    地土地與主建物中共同使用部分之應有部分，復將系爭土地
    與建物出售予抗告人，致使抵押物之土地及主建物之共同使
    用建號2472號之應有部分大於債務人洪翠華於設定系爭抵押
    權時其所有權之應有部分，縱如附表所示之抵押物拍賣後，
    抗告人仍有系爭土地之應有部分及其上之其他建號之主建物
    （含共同使用部分），是以，相對人聲請本院裁定准予拍賣
    如附表所示之抵押物，自與公寓大廈管理條例第4 條第2 項
    之規定無違。又系爭抵押權所擔保之債權已屆清償期，則原
    法院依此准予拍賣抵押物，自無不合。從而，抗告人提起本
    件抗告，為無理由，應予裁定駁回。
五、據上論結，本件抗告為無理由，依非訟事件法第46條、第21
    條第2 項、第24條第1 項，民事訴訟法第495 條之1 第1 項
    、第449 條第1 項、第78條，裁定如主文。
中　　華　　民　　國　　96　　年　　5 　　月　　10　　日
               民事第二庭  審判長法官　梁宏哲
                                 法官  程怡怡
                                 法官  徐福晉
以上正本係照原本作成。
如不服本裁定，僅得於收受裁定正本送達後10日內，以適用法規
顯有錯誤為理由，向本院提出再抗告狀（須附繕本一份及繳納再
抗告裁判費新台幣1,000元），經本院許可後始可再抗告。
中　　華　　民　　國　　96　　年　　5 　　月　　10　　日
                       書記官　蕭佩宜
